臺灣臺北地方法院民事判決　　　　　 96年度重訴更一字第5號
原　　　告　智寶電子股份有限公司
法定代理人　甲○○
訴訟代理人　蔡信章律師
被　　　告　乙○○
訴訟代理人　羅正展律師
上列當事人間請求清償債務事件，本院於民國96年10月22日言詞
辯論終結，判決如下：
    主  文
原告之訴及假執行之聲請均駁回。
訴訟費用由原告負擔。
    事實及理由
一原告世昕企業股份有限公司（下稱世昕公司）業與智寶電子股
  份有限公司合併（下稱智寶公司），世昕公司為消滅公司，智
  寶公司為存續公司，有經濟部民國94年12月1日經授商字第
  09401230190 號函、公司變更登記表可稽（臺灣高等法院95年
  度重上字第147號卷第39、41-44頁參照），世昕公司對外之權
  利義務關係，應由智寶公司概括承受。又智寶公司之法定代理
  人原為賴源河，嗣變更為甲○○，有股份有限公司變更登記表
  在卷可稽（本院卷第15頁參照），其新任法定代理人聲明承受
  訴訟，合於民事訴訟法第175條第1項規定，應予准許。
二按訴狀送達後，原告不得將原訴變更或追加他訴，但請求之基
  礎事實同一者，不在此限，民事訴訟法第255條第1項第2 款定
  有明文。原告原依據民法第367 條規定，請求被告給付買賣價
  金，嗣於起訴狀送達被告後，追加新訴請求被告返還不當得利
  ，核原告追加之新訴，與舊訴係本於同一基礎原因事實，合於
  前引規定，亦應准許。
三原告起訴主張：
  (一)被告為訴外人台灣汕森股份有限公司（下稱汕森公司）之負
    責人，於民國89年間開始與伊接洽，陸續介紹伊與韓商寶慶
    通保股份有限公司（即BO KYONG T&C CO., LTD ，以下簡稱
    寶慶公司）交易，並收取之3%至10% 之傭金。起初雙方合作
    尚屬正常，詎被告隱瞞汕森公司已於90年11月29日解散之事
    實，持續擴增介紹交易之金額，且為取信於伊，如實轉交91
    年6月前應轉交之貨款約新台幣5,400,000 元，嗣伊於91年5
    月下旬起至91年9 月上旬止陸續依被告之通知將價格表報價
    給寶慶公司，經寶慶公司確認後，即陸續自91年5 月23日至
    91年9月3日止，將貨物送交寶慶公司，總計被告於扣除應得
    之傭金後，應轉交予伊之金額共計新台幣8,961,056 元（含
    被告已交付支票中卻跳票之金額新台幣3,724,052 元，及未
    開立支票之應付金額美金15,922. 33美元，以當時匯率34.7
    計算，應為新台幣5,237,004 元，是被告扣除傭金後應轉交
    予伊之貨款金額為新台幣8,961,056 元）。
  (二)伊與寶慶公司間之買賣關係均係透過被告為之，被告因受伊
    委任，而負有處理伊與寶慶公司間買賣事宜之義務，且均獲
    得一定比例之傭金，足證兩造間有委任關係存在。縱認伊與
    被告間不成立委任契約，惟被告侵占寶慶公司給付之貨款，
    依民法第184條第1項規定，被告亦應負侵權行為損害賠償責
    任。雖伊前依民法第541條、第28條、第184條、第18 5條及
    公司法第23條規定，請求被告與汕森公司連帶給付新臺幣
    8,961,056 元並加計法定遲延利息之訴訟已敗訴確定（案列
    本院93年度重訴字第717 號、臺灣高等法院95年度重上字第
    147號），伊仍得依民法第367條及179 條規定，請求被告給
    付上開金額。
  (三)聲明為：
    1.被告應給付原告新臺幣8,961,056元，及自起訴狀繕本送
      達翌日起至清償日止，按年息百分之5計算之利息。
    2.願供擔保請准宣告假執行。
四被告則抗辯：
  (一)汕森公司自89年起陸續向原告購買電子零件銷往韓國，原告
    則就汕森公司所購貨品開立發票，可知僅汕森公司與原告間
    有買賣關係存在，原告主張兩造間有買賣契約存在，並非事
    實。
  (二)汕森公司之英文名稱為「Trigax Taiwan Corporation 」，
    依原告所提出91年5月至9月間之發票，其上所載買受人均為
    「Towertek Taiwan Corporation 」，其提出之訂貨單亦係
    「Towertek Taiwan Corporation」所為，另有「 Towertek
    Taiwan Corporation」開立與寶慶公司之發票；雖有發票係
    原告開立予寶慶公司，惟依該等發票之訂貨單編號發票，該
    等編號之訂貨單亦係「Towertek Taiwan Corporation 」所
    為，由上足證原告於91年5月至9月間，係與「Towertek
    Taiwan Corporation」成立買賣關係，與被告無關。且被告
    並未自原告處受領系爭貨物，並將貨物出售，自無不當得利
    可言。
  (三)聲明為：
    1.原告之訴及假執行之聲請均駁回
    2.如受不利判決，願供擔保請准宣告免為假執行。
五兩造爭執要旨：
  (一)兩造於91年5月至9月間，是否有買賣契約存在？
  (二)縱認兩造於91年5月至9月間並無買賣契約存在，被告是否於
    該段期間內擅將原告生產之貨物售予他人，並受領價金，而
    應依民法第179條規定返還該等貨款？
六本院之判斷：
  (一)兩造於91年5月至9月間並無買賣契約存在：
    1.按買受人對於出賣人，有交付約定價金及受領標的物之義
      務；當事人主張有利於己之事實者，就其事實有舉證之責
      任，民法第367條、民事訴訟法第277條分別定有明文。是
      倘被告否認兩造間有買賣契約存在，即應由原告就此利己
      之事實舉證證明，若原告先不能舉證證明自己主張之事實
      為真實，則被告就其抗辯事實，即令不能舉證，或所舉證
      據尚有疵累，亦應駁回原告之請求（最高法院17年上字第
      917 號判例參照）。又按確定判決之既判力，固以訴訟標
      的經表現於主文判斷事項為限，判決理由並無既判力，但
      法院於判決理由中，就訴訟標的以外，當事人主張之重要
      爭點，本於當事人辯論之結果已為判斷時，對此重要爭點
      所為之判斷，除有顯然違背法令，或當事人已提出新訴訟
      資料，足以推翻原判斷之情形外，應解為在同一當事人就
      該已經法院判斷之重要爭點，不得作相反之主張或判斷，
      始符民事訴訟上誠信原則（最高法院92年度台上字第 315
      號判決參照）。
    2.原告主張兩造間有買賣契約存在，僅提出臺灣台北地方法
      院檢察署93年度偵續字第37號不起訴處分書為證（系爭確
      定判決一審卷第323-325 頁參照），細觀該不起訴處分書
      ，其內雖記載：「訊據被告乙○○固坦承積欠告訴人世昕
      公司貨款896萬1000 元等情」等語，惟徒由此文句，並不
      足以證明兩造間確實於91年5月至9月間有買賣契約存在，
      蓋積欠貨款之原因不一而足，有可能係未清償買賣價金，
      亦有可能是因為承擔他人之給付買賣價金債務所致，是以
      由此段敘述，不足以作成有利原告之認定。況該不起訴處
      分書另載：「伊（指該案被告乙○○）承認勝堡洋行有欠
      告訴人貨款896萬1000元，但汕森公司與勝堡洋行為2個獨
      立事業體，所以才會發函通知告訴人有關汕森公司未積欠
      告訴人貨款事宜等語」，針對同筆896萬1000 元之貨款，
      另出現債務人為勝堡洋行之說法，益證如由前段文詞遽認
      被告與原告在91年5月至9月間有買賣契約存在，實屬率斷
      ，是以原告此部分主張，尚非可採。
    3.再者，原告前對被告及汕森公司提起民事訴訟（案列本院
      93年度重訴字第717號、臺灣高等法院95年度重上字第147
      號），主張被告或汕森公司與其締有委任契約，依約應返
      還伊於91年5月至9月間出售貨物予寶慶公司之價金新臺幣
      8,961,056 元；如認彼等與原告間並無委任契約存在，則
      因被告侵占前開貨款，應依侵權行為之法律關係，與汕森
      公司連帶賠償該筆款項，惟該案原告已敗訴確定（下稱系
      爭確定判決），業經本院閱卷查明。該確定判決之訴訟標
      的雖為原告對被告並無依民法第541 條規定，請求返還因
      處理委任事務所收取金錢之權利，亦無民法第184條第1項
      前段之侵權行為損害賠償請求權存在，惟在該案中，原告
      於91年5月至9月就本案系爭貨物究與何人成立買賣關係，
      實為重要爭點，兩造對此為充分之攻擊防禦後，該確定判
      決乃認定原告於前開期間係與訴外人「Towertek  Taiwan
      Corporation」 成立買賣契約，此觀該案之判決書即明，
      此部分之判斷固無既判力，惟依上揭說明，原告並未指出
      系爭確定判決有何顯然違背法令之處，亦未提出新訴訟資
      料，足以推翻原判斷，其對此即不得為相反主張，亦即，
      原告於91年5月至9月間針對系爭貨物，乃與「Towertek
      Taiwan Corporation」成立買賣契約，其於本件主張該等
      貨物之買受人為被告云云，難認屬實，亦不足採。
    4.綜上，原告未能證明兩造於於91年5月至9月間針對系爭貨
      物締有買賣契約，自無權請求被告給付該等貨物之價金新
      臺幣8,961,056元。
  (二)原告無權依民法第179 條規定，請求被告返還系爭貨物之價
    金：
    1.按無法律上之原因而受利益，致他人受損害者，應返還其
      利益，固為民法第179 條所明定，惟主張不當得利返還請
      求權者，須就他人因無法律上原因受有利益一節，盡舉證
      之責。
    2.原告主張其於91年5月至9月間出售之系爭貨物，係由被告
      擅自出售他人並受領價金云云，為被告所否認，原告對此
      並未能舉證證明之，要難認為被告受有領有該等貨物價金
      之利益，則原告請求被告返還不當得利，自屬無據。
  (三)綜上所述，原告未能證明兩造間有買賣契約存在，復未能證
    明被告受有不當得利，則其依民法第367條及第179條規定，
    請求被告給付新臺幣8,961,056 元，及自起訴狀繕本送達翌
    日起至清償日止，按年息百分之5 計算之利息，為無理由，
    不應准許；原告之訴既經駁回，其假執行之聲請即失所附麗
    ，應併予駁回之。
  (四)本件事證已明，兩造其餘主張及舉證，核與判決結果無影響
    ，爰不再一一論列，併予敘明。
七訴訟費用負擔之依據：民事訴訟法第78條。
中　　華　　民　　國　　96　　年　　11　　月　　16　　日
                  民事第六庭    法　官　陳婷玉
以上正本係照原本作成
如對本判決上訴，須於判決送達後20日內向本院提出上訴狀
中　　華　　民　　國　　96　　年　　11　　月　　16　　日
                    　　　　　　書記官　詹雪娥
